【裁判字號】    98,裁,1757
【裁判日期】    980716
【裁判案由】    償還公費
【裁判全文】
最  高  行  政  法  院  裁  定
                                      98年度裁字第1757號
上  訴  人  中正國防幹部預備學校
代  表  人  甲○○
訴訟代理人  吳小燕  律師
            張盈盈  律師
            胡仁達  律師
被 上訴 人  乙○○
            丙○○
            丁○○
共      同
訴訟代理人  徐揆智  律師
            林幸慧  律師
上列當事人間償還公費事件，上訴人對於中華民國98年4月30日
臺北高等行政法院97年度訴字第2883號判決，提起上訴，本院裁
定如下：
    主  文
上訴駁回。
上訴審訴訟費用由上訴人負擔。
    理  由
一、按對於高等行政法院判決之上訴，非以其違背法令為理由，
    不得為之，行政訴訟法第242條定有明文。依同法第243條第
    1項規定，判決不適用法規或適用不當者，為違背法令；而
    判決有同條第2項所列各款情形之一者，為當然違背法令。
    是當事人對於高等行政法院判決上訴，如依行政訴訟法第
    243條第1項規定，以高等行政法院判決有不適用法規或適用
    不當為理由時，其上訴狀或理由書應有具體之指摘，並揭示
    該法規之條項或其內容；若係成文法以外之法則，應揭示該
    法則之旨趣；倘為司法院解釋或本院之判例，則應揭示該判
    解之字號或其內容。如以行政訴訟法第243條第2項所列各款
    情形為理由時，其上訴狀或理由書，應揭示合於該條項各款
    之事實。上訴狀或理由書如未依此項方法表明，或其所表明
    者與上開法條規定不合時，即難認為已對高等行政法院判決
    之如何違背法令有具體之指摘，其上訴自難認為合法。
二、緣被上訴人乙○○於民國82年8月15日入學就讀上訴人學校
    初級部，並於畢業後順利升讀高級部，嗣於88年4月10日因
    不願繼續就讀而自願轉學，經上訴人於88年4月19日以（88
    ）尚忍字第0993號令核定轉學在案。依被上訴人乙○○入學
    時簽立志願書，同意倘違犯校規或依學生手冊須輔導轉學時
    ，願償還在學期間除教育費用外之一切費用，被上訴人乙○
    ○就讀初級部時，被上訴人丙○○保證願意償還被上訴人乙
    ○○應賠償之金額，被上訴人丁○○亦就被上訴人乙○○如
    有因故輔導轉學之情事，願償還在校期間之一切費用；至被
    上訴人乙○○升讀高級部時，被上訴人丙○○不僅願對乙○
    ○違反校規之部分連帶負責，並與孫文壽（已歿）分別就被
    上訴人乙○○如因意志不堅或其他原因開除學籍，或成績不
    及格中途退學者，擔保願負連帶償還其在校期間一切費用之
    責。故依行為時國軍各軍事學校轉學退學開除學生賠償費用
    辦法，被上訴人乙○○、丙○○、丁○○應連帶給付上訴人
    新臺幣（下同）284,231元整（就讀初級部之費用）；被上
    訴人乙○○、丙○○應連帶給付上訴人368,682元整（就讀
    高級部之費用）。經上訴人多次催討，被上訴人迄今仍未給
    付，遂提起本件行政訴訟。
三、本件上訴人對於臺北高等行政法院判決上訴，主張：本件之
    主要爭執為行政程序法施行前成立之行政契約請求權，於行
    政程序法施行後，殘餘時效長於行政程序法第131條所定之5
    年時效時，其應準用民法總則施行法第18條，抑或應準用民
    法第125條15年時效之問題。原判決認上開問題處理，應於
    行政程序法施行後，類推適用民法總則施行法第18條及民法
    債編施行法第3條第2項規定，原判決如此解釋不僅悖於司法
    院釋字第574號、第620號及第629號解釋「不溯及既往原則
    」意旨，與本院97年度判字第8號判決亦相互牴觸。況溯及
    既往乃為例外規定，自應嚴格限縮解釋，否則有違法律安定
    性與信賴保護原則，原判決錯誤類推適用，使例外性規定反
    成為原則性規定，原判決自有適用法令不當之違法。且因行
    政程序法第131條之公法上請求權時效規定，涉及人民權利
    義務之事項，故應屬法律保留之規範領域，按司法院大法官
    會議解釋第474號部分意見書意旨，原審自不得以類推適用
    解釋限制人民公法上之請求權行使，故原判決類推適用民法
    總則施行法第18條規定，自有適用法令不當之違誤等語，為
    其論據。按本院95年8月份庭長法官聯席會議決議：「公法
    上之請求權於行政程序法施行前成立而可行使者，自行政程
    序法施行日起算，其殘餘期間，較行政程序法第131條第1項
    所定時效期間為長者，應自該法施行日起，適用該法第131
    條第1項之規定，且關於公法上請求權之消滅時效，不宜類
    推適用民法第144條關於抗辯權之規定。」原判決以被上訴
    人遭退學之處分，既經上訴人以88年4月19日（88）尚忍字
    第0993號令核定在案，依據行為時國軍各軍事學校退學開除
    學生賠償費用辦法第3條第1款規定，上訴人至遲應於88年4
    月19日起即得行使公費賠償請求權，本件固可類推適用民法
    第125條規定，時效期間為15年，惟公法上之債權於行政程
    序法施行前成立而可行使者，自行政程序法90年1月1日施行
    後，其殘餘期間長於5年者，適用行政程序法第131條第1項
    關於5年時效期間之規定，上訴人遲至97年11月13日始提起
    本件給付訴訟，其請求權顯因時效完成而消滅等情，業於判
    決理由中論述綦詳，認事用法均無違誤。核其上訴理由，係
    就原審所為之法律論斷，泛言其論斷違法，核屬對於法令規
    範意旨之誤解，而非具體表明合於不適用法規、適用法規不
    當、或行政訴訟法第243條第2項所列各款之情形，難認對該
    判決之如何違背法令已有具體之指摘。依首開規定及說明，
    應認其上訴為不合法。
四、據上論結，本件上訴為不合法。依行政訴訟法第249條第1項
    前段、第104條、民事訴訟法第95條、第78條，裁定如主文
    。
中    華    民    國    98    年    7     月    16    日
                    最高行政法院第七庭
                        審判長法官  藍  獻  林
                              法官  廖  宏  明
                              法官  張  瓊  文
                              法官  姜  素  娥
                              法官  林  文  舟
以  上  正  本  證  明  與  原  本  無  異
中    華    民    國    98    年    7     月    17    日
                              書記官  阮  思  瑩


司法院資訊處製作；財團法人民間司法改革基金會備份。
